臺灣臺南地方法院行政訴訟裁定
111年度交再字第3號
再審原告    鄺定凡

再審被告    臺南市政府交通局

代  表  人  王銘德
上列當事人間交通裁決事件，再審原告向高雄高等行政法院對本
院民國108 年6 月25日108 年度交字第3 號判決提起再審之訴，
經該院以111 年度交上再字第5 號裁定移送本院審理，本院裁定
如下：
    主  文
再審原告之訴駁回。
再審訴訟費用由再審原告負擔。
    理  由
一、程序部分（日時下以「00.00.00/00:00:00」格式。法條參
    見附錄）
　㈠關於行政訴訟簡易訴訟程序之再審程序，依行政訴訟法第236
     條之2 第4 項規定，準用同法第五編再審規定。對於經簡
    易程序上訴程序之原告一、二審均敗訴確定判決，如一審判
    決有再審事由，原應併對二審判決提起再審之訴，惟簡易程
    序第二審判決為法律審（同法第235 條第2 項），是如對該
    一、二審敗訴確定判決認有行政訴訟法第273 條第1項第9 
    至14款事由而提起再審者，依準用同法第275 條第3 項規定
    ，均專屬原簡易訴訟程序一審法院管轄。
　㈡本件原告前因違反道路交通管理處罰條例經被告裁罰（107.1
    2.28以南市交裁字第78-SK0000000號違反道路交通管理事件
    裁決書裁罰，下稱系爭裁決書），原告不服系爭裁決書，向
    本院提起交通裁決事件訴訟，由本院於108.06.25 駁回原告
    之訴（108年度交字第3號，下稱原確定判決），經原告提起
    上訴，由高雄高等行政法院於109.02.04駁回原告上訴確定
    （108年度交上字第69號，下稱原二審確定判決）。原告於1
    11.04.08 以一審判決有行政訴訟法第273條第1項第13、14
    款事由提起再審，依前述說明，本件應由本院管轄。
二、原審訟爭與本件再審概要
　㈠原審訟爭事實與訴訟過程
　⒈原告於107.09.08/12:39:42-44，駕駛車牌號碼000-00號營業
    小客車，沿臺南市永康區中華路南向外側車道駛至中華路與
    中華二路交岔路口，於中華路南向車道路口號誌為「紅燈、
    左轉箭頭綠燈」時，自外側車道直行穿越該交岔路口而闖紅
    燈（下稱系爭違規行為），遭該路口取締闖紅燈自動照相設
    備照相採證後，由臺南市政府警察局交通警察大隊逕行舉發
    ，再由被告於107.12.28以系爭裁決書裁罰（罰鍰新臺幣270
    0元並記違規點數3點，下稱系爭裁決書）。
　⒉原告不服系爭裁決書，向本院提起交通裁決事件訴訟，由本
    院於108.06.25 以原確定判決駁回原告之訴，再由高雄高等
    行政法院於109.02.04 以原二審確定判決駁回上訴確定。
　㈡本件再審與再審理由
　　原告於111.04.08 具狀提起再審，其後具狀補充相關理由與
    證據，其再審理由與證據，查略以：
　⒈再審理由：其於原處分後發現患有「嚴重睡眠呼吸中止症」
    ，屬於再審事由之新事實新證據，原告因該症狀，就系爭違
    規行為顯非出於故意或過失，依行政罰法第7 條第1 項規定
    應不予處罰。
　⒉提出證據：
  ⑴成大醫院檢查報告與診斷證明書
　　①成大醫院「多頻睡眠生理檢查報告」（檢查日：110.06.22
      ）。
　　②成大醫院111.04.15 診斷證明書（❶應診日期：111.04.15 
      。❷病名：睡眠呼吸中止症候群。❸醫囑：病患主訴近兩年
      有白天嗜睡、注意力不易集中、記憶力變差之狀況，於11
      0.06.22 在本院安排多頻睡眠生理檢查報告，結果呈現重
      度睡眠障礙。依據美國梅約醫學機構研究指出，睡眠呼吸
      中止症候群在臨床表現，容易出現：嚴重打鼾、睡眠中經
      常性呼吸中止、中途睡醒合併嚴重口腔乾燥、失眠、白天
      嗜睡、注意力無法集中。評估病患之症狀應與睡眠呼吸中
      止症候群有因果關係，建議至耳鼻喉科門診評估及安排必
      要之治療。）
　⑵高雄榮民總醫院臺南分院（下稱高雄榮總臺南分院）診斷證
    明書
　　①110.02.04 診斷證明書（❶症狀：記憶力缺損、睡眠呼吸中
      止症。❷診斷：其他失憶症。❸處置意見：病人於110.02.0
      4因上述原因至本院神經科求治，須持續追蹤治療。／印製
      證明日：110.12.29）
　　②111.09.30 診斷證明書（❶診斷：睡眠呼吸中止症候群、肺
      炎❷處置意見：病人於111.09.30，藥物治療，宜門診追蹤
      治療。）
　⑶睡眠呼吸中止症新聞報導資料
　　①「隱形殺手睡眠呼吸中止症」剪報（未附日期）。
　　②107.08.08 中時網路新聞「當心成為『睡駕』睡眠呼吸中止
      症開車易秒睡」。
　　③108.04.14 聯合報網路新聞「精神不濟肇事？駕駛應有特
      殊健檢」。
三、駁回再審之理由
　㈠本件依原告主張理由與證據，其所涉及之再審事由可能為行
    政訴訟法第273 條第1 項第13、14款之事由，查以：
　⒈本條項第13款之「當事人發現未經斟酌之證物或得使用該證
    物」，該證物除須符合同款後段之「如經斟酌可受較有利益
    之裁判」之要件外，並須該物在前訴訟程序事實審言詞辯論
    終結前已存在，因當事人不知有此證物、或雖知有此證物因
    故不能使用致未經法院斟酌，而於判決確定後現始知有該證
    物或始能使用該證物（最高行政法院51年裁字第36號判例、
    最高行政法院91年度判字第539 號判決要旨參照）。
　⒉本條項第14款之「原判決就足以影響於判決之重要證物漏未
    斟酌」，依行政訴訟採職權調查主義，本款之證物，需該證
    物與證明待證事實有關，且在應依職權調查範圍內卻未予調
    查，或雖予調查但未就調查之結果予以判斷者，始為本款所
    稱之證物。
　⒊依上開再審事由要件，依原告再審書狀主張，原告主張再審
    理由應認係本條項第14款之再審事由。　
　㈡本件逾提起再審之不變期間
　⒈依行政訴訟法第276 條第1 、2 項規定，再審之訴應於判決
    確定時（送達前確定者自送達時起）起30日之不變期間內提
    起，如再審理由發生或知悉在後者，自知悉時起算。
　⒉依原確定判決與原二審確定判決卷宗，原告於本件前一二審
    審理期間（108.01.04-109.02.04 ），均未提出本件聲請再
    審時提出之成大醫院與高雄榮總臺南分院醫療證據為主張，
    而該等醫療證據最早時間為高雄榮總臺南分院110.02.04 診
    斷證明書（印製日：110.12.29。另成大醫院多頻睡眠生理
    檢查日：110.06.22 ），參照原告提出剪報最早報導日為10
    7.08.08 中時網路新聞，則原告如於前一二審審理期間已患
    有該病症，雖因不知該病症而未提出相關證據，惟於高雄榮
    總臺南分院110.02.04 診斷證明書時已知有該事實，即應自
    該時起計算其提起再審之不變期間，惟其遲至111.04.08 始
    提起再審之訴，顯逾提起再審期間。
　㈢本件再審之實體主張亦屬無理由
　　依成大醫院111.04.15 診斷證明書醫囑記載，原告係自111.
    04.15就診之近2 年有症狀（依此推算最早症狀日為109.04.
    15），惟系爭違規行為日為107.09.08，是原告於系爭違規
    行為日當時是否有該病症，客觀上顯非無疑，且未經原告提
    出醫療證據證明，是其提出之醫療證據客觀上除難認與系爭
    違規行為有關外，其以患有該病症主張無違規之故意或過失
    之主張，自屬無理由。
四、結論
　㈠再審之訴之審理程序，首應審查再審之訴是否具備起訴合法
    要件（如符合起訴程式與再審期間）。其次審查有無行政訴
    訟法第273 、274 條規定之再審事由，須具備該二要件後，
    始得進而為本案之審理程序。又當事人雖主張其有本法第27
    3 條第1 項規定之再審理由，然經法院審查結果並無其主張
    之再審理由事實者，其再審之訴即為顯無理由，應予以駁回
    。
　㈡本件原告提起再審之訴，主張有行政訴訟法第273 條第1 項
    第13、14款之事由，惟依其提出之證據，其提起再審顯已逾
    再審之不變期間，是其提起再審不合法，爰依同法第278 條
    第1 項規定，裁定駁回其訴。
五、訴訟費用負擔：　　
　　本件為原告敗訴之裁定，依行政訴訟法第98條第1 項規定，
    由原告負擔訴訟費用。
六、從而，本件原告之訴為無理由，依依行政訴訟法第278 條第
    1 項、第98條第1 項前段，裁定如主文。　　　　　　　
中　　華　　民　　國　　111 　年　　11　　月　　15　　日
                  行政訴訟庭法　官　陳世旻
上為正本係照原本作成。
如不服本裁定，應於裁定送達後10日內向本院提出抗告狀（須按
他造人數附繕本），並繳納抗告費新臺幣300元。
中　　華　　民　　國　　111 　年　　11　　月　　15　　日
　　　　　　　　　　　　　　　書記官　林怡芳　　　　
附錄：   行政訴訟法   第 二 編 第一審程序 第 二 章 簡易訴訟程序   第 235 條（民國 100 年 11 月 23 日）   ．對於簡易訴訟程序之裁判不服者，除本法別有規定外，得上訴或抗告於管轄之高等行政法院。 　．前項上訴或抗告，非以原裁判違背法令為理由，不得為之。 　．對於簡易訴訟程序之第二審裁判，不得上訴或抗告。  　第 236-2 條（民國 100 年 11 月 23 日） 　．應適用通常訴訟程序之事件，第一審誤用簡易訴訟程序審理並為判決者，受理其上訴之高等行政法院應廢棄原判決，逕依通常訴訟程序為第一審判決。但當事人於第一審對於該程序誤用已表示無異議或無異議而就該訴訟有所聲明或陳述者，不在此限。 　．前項但書之情形，高等行政法院應適用簡易訴訟上訴審程序之規定為裁判。 　．簡易訴訟程序之上訴，除第二百四十一條之一規定外，準用第三編規定。 　．簡易訴訟程序之抗告、再審及重新審理，分別準用第四編至第六編規定。  第 三 編 上訴審程序 　第 242 條（同民國 87 年 10 月 28 日） 　．對於高等行政法院判決之上訴，非以其違背法令為理由，不得為之。  　第 243 條（同民國 110 年 12 月 08 日） 　．判決不適用法規或適用不當者，為違背法令。 　．有下列各款情形之一者，其判決當然違背法令： 　　一、判決法院之組織不合法。 　　二、依法律或裁判應迴避之法官參與裁判。 　　三、行政法院於審判權之有無辨別不當或違背專屬管轄之規定。但其他法律別有規定者，從其規定。 　　四、當事人於訴訟未經合法代理或代表。 　　五、違背言詞辯論公開之規定。 　　六、判決不備理由或理由矛盾。 　　 第 五 編 再審程序 　第 273 條（民國 99 年 01 月 13 日） 　．有下列各款情形之一者，得以再審之訴對於確定終局判決聲明不服。但當事人已依上訴主張其事由或知其事由而不為主張者，不在此限： 　　一、適用法規顯有錯誤。 　　二、判決理由與主文顯有矛盾。 　　三、判決法院之組織不合法。 　　四、依法律或裁判應迴避之法官參與裁判。 　　五、當事人於訴訟未經合法代理或代表。 　　六、當事人知他造之住居所，指為所在不明而與涉訟。但他造已承認其訴訟程序者，不在此限。 　　七、參與裁判之法官關於該訴訟違背職務，犯刑事上之罪。 　　八、當事人之代理人、代表人、管理人或他造或其代理人、代表人、管理人關於該訴訟有刑事上應罰之行為，影響於判決。 　　九、為判決基礎之證物係偽造或變造。 　　十、證人、鑑定人或通譯就為判決基礎之證言、鑑定或通譯為虛偽陳述。 　　十一、為判決基礎之民事或刑事判決及其他裁判或行政處分，依其後之確定裁判或行政處分已變更。 　　十二、當事人發現就同一訴訟標的在前已有確定判決或和解或得使用該判決或和解。 　　十三、當事人發現未經斟酌之證物或得使用該證物。但以如經斟酌可受較有利益之裁判為限。 　　十四、原判決就足以影響於判決之重要證物漏未斟酌。 　．確定終局判決所適用之法律或命令，經司法院大法官依當事人之聲請解釋為牴觸憲法者，其聲請人亦得提起再審之訴。 　．第一項第七款至第十款情形，以宣告有罪之判決已確定，或其刑事訴訟不能開始或續行非因證據不足者為限，得提起再審之訴。 　　 　第 274 條（民國 87 年 10 月 28 日） 　．為判決基礎之裁判，如有前條所定之情形者，得據以對於該判決提起再審之訴。　　　　 　 　第 275 條（民國 100 年 11 月 23 日） 　．再審之訴專屬為判決之原行政法院管轄。 　．對於審級不同之行政法院就同一事件所為之判決提起再審之訴者，專屬上級行政法院合併管轄之。 　．對於最高行政法院之判決，本於第二百七十三條第一項第九款至第十四款事由聲明不服者，雖有前二項之情形，仍專屬原高等行政法院管轄。 　 　第 276 條（民國 96 年 07 月 04 日） 　．再審之訴應於三十日之不變期間內提起。 　．前項期間自判決確定時起算，判決於送達前確定者，自送達時起算；其再審之理由發生或知悉在後者，均自知悉時起算。 　．依第二百七十三條第二項提起再審之訴者，第一項期間自解釋公布當日起算。 　．再審之訴自判決確定時起，如已逾五年者，不得提起。但以第二百七十三條第一項第五款、第六款或第十二款情形為再審之理由者，不在此限。 　．對於再審確定判決不服，復提起再審之訴者，前項所定期間，自原判決確定時起算。但再審之訴有理由者，自該再審判決確定時起算。 　　　 　第 277 條（民國 99 年 01 月 13 日） 　．再審之訴，應以訴狀表明下列各款事項，並添具確定終局判決繕本，提出於管轄行政法院為之： 　　一、當事人。 　　二、聲明不服之判決及提起再審之訴之陳述。 　　三、應於如何程度廢棄原判決及就本案如何判決之聲明。 　　四、再審理由及關於再審理由並遵守不變期間之證據。 　．再審訴狀內，宜記載準備本案言詞辯論之事項。 　 　第 278 條（同民國 87 年 10 月 28 日） 　．再審之訴不合法者，行政法院應以裁定駁回之。 　．再審之訴顯無再審理由者，得不經言詞辯論，以判決駁回之。